【裁判字號】    98,上易,1983
【裁判日期】    981112
【裁判案由】    竊盜
【裁判全文】
臺灣高等法院刑事判決                98年度上易字第1983號
上  訴  人
即  被  告  庚○○
            丁○○
            甲○○
            丙○○
            乙○○
上列二人共同
選任辯護人  陳倉富律師
上列上訴人因竊盜案件，不服臺灣宜蘭地方法院98年度易字第
75號，中華民國98年6月4日第一審判決（起訴案號：臺灣宜蘭地
方法院檢察署97年度偵字第2678號），提起上訴，本院判決如下
：
    主  文
上訴駁回。
    事  實
一、甲○○前因犯竊盜案件，經臺灣嘉義地方法院以97年度嘉簡
    字第2號判決判處有期徒刑1月15日確定，於民國97年3月24
    日易科罰金執行完畢。庚○○與丁○○於97年1月30日，以
    鴻銘工程行名義向不知情之己○○承租其所有之宜蘭縣冬山
    鄉○○段130地號之土地，詎庚○○、丁○○、甲○○、林
    家豪（經原審判決有期徒刑八月確定）、丙○○與乙○○竟
    共同意圖為自己不法之所有，基於竊盜之犯意聯絡，自97年
    7 月10日清晨3、4時許起至同年月13日清晨3時50分許止，
    結夥3人以上，由甲○○駕駛挖土機挖掘上開土地之砂石，
    林家豪負責記載進出車號及時間，丙○○與乙○○負責駕駛
    砂石車載運挖掘之砂石，以共計數十車次約207立方公尺之
    砂石，接續竊盜後載運至不知情之戊○○所經營位於宜蘭縣
    三星鄉○○路122之3號之兆峰實業股份有限公司加工，欲供
    作日後販售圖利。嗣於97年7月13日清晨3時50分許，在上開
    土地為警當場查獲甲○○、林家豪、丙○○與乙○○等人。
二、案經宜蘭縣政府警察局羅東分局報請臺灣宜蘭地方法院檢察
    署檢察官偵查起訴。
    理  由
壹、證據能力部分：
（一）證人戊○○之警詢筆錄及同案被告劉翰章、丁○○、甲○○、丙○○、乙○○、林家豪之警詢筆錄，查此部分之陳
      述係被告乙○○、丙○○以外之人於審判外之陳述，屬傳
      聞證據，且上訴人即被告乙○○、丙○○之選任辯護人表
      示不同意作為證據，本院復查無刑事訴訟法第159條之1至
      第159條之5例外得作為證據之情形，故此部分證人戊○○
      及共同被告於警詢時所為之陳述，均不得作為本案被告丙○○、乙○○認定事實存否之證據。
（二）以下所引證據，經本院當庭提示，檢察官、被告劉翰章、
      丁○○、甲○○、丙○○、乙○○及其等選任辯護人對於
      被告以外之人於審判外之言詞及書面陳述，均無意見，同
      意作為證據，本院審酌該等證據作成之情況，認為適於為
      本件認定事實之依據，依刑事訴訟法第159條之5第1項規
      定，應具有證據能力，合先敘明。
貳、實體部分：
一、訊據被告庚○○固坦承有介紹丁○○向己○○承租上開土地
    等情，被告丁○○坦承有向己○○承租上開土地等情，被告
    甲○○坦承有駕駛挖土機等情，被告丙○○、乙○○均坦承
    有駕駛卡車載運砂石等情不諱，惟均否認有何竊盜之犯行，
    被告庚○○辯稱：伊只是介紹丁○○和己○○承租土地而已
    云云；被告丁○○辯稱：伊只是租地放土方，因土方被竊才
    請人承做擋土牆云云；被告甲○○辯稱：因擋土牆的地方有
    土方，只是將土方載到戊○○那裡堆置，並沒有挖掘竊取砂
    石云云；被告丙○○、乙○○均辯稱：只負責載運云云。經
    查：
（一）上開事實，業據證人己○○於警詢、偵查及原審，證人戊○○於偵查及本院審理時中證述明確，並有土地租賃契約
      書、土地整地同意書、土地謄本、地籍圖謄本、筆記本影
      本、現場照片、營業曳引車執照在卷可稽，自堪信為真實
      。
（二）被告丁○○雖否認其有竊取上開土地之土石云云，然依證
      人甲○○於警詢中證述：係受雇於丁○○駕駛挖土機挖掘
      土石，現場都是丁○○負責指揮挖掘土方工作等語（見警
      卷第8-11頁筆錄），然證人甲○○於偵查中證稱：丁○○
      當初跟我說是整地，叫我早一點挖土，丁○○說土是他的
      ，他要載出去外面回填等語（見97年度偵字第2678號偵查
      卷第22頁筆錄），顯見確係被告丁○○要求證人甲○○為
      挖掘之工作無誤，而被告丁○○及證人甲○○雖於原審審
      理時均改口辯稱係為施做擋土牆而整地云云，然依證人己○○所證述：本來土地的高度與路面同高等語明確（見原
      審卷第89頁筆錄），而依警方查獲之現場照片所示，系爭
      土地之高度，已經遠低於路面之高度，且該土地上已遭挖
      掘出長約48公尺、寬約5公尺、深約0.8公尺之坑洞，遭挖
      掘之土方量已達約192立方公尺(參見警卷第33頁宜蘭縣政
      府採取土石會勘記錄)，則若被告丁○○只是雇用被告甲○○施做擋土牆，何以需挖掘如此大之坑洞，且何以需外
      運如此大量之土石？顯見被告丁○○辯稱係為施用擋土牆
      云云，實不足採信。再以被告丁○○雖辯稱其並未至現場
      所以並不知情云云，然依證人林家豪於偵查中即已證述：
      被告丁○○於昨天（即97年7月12日）叫我去現場，他告
      訴我說如果有車出來幫他登記，登記在簿子裡，登記車牌
      、時間等語明確（見97年度偵字第2678號偵查卷第19頁筆
      錄），可知被告丁○○於雇用被告甲○○施工後，確實有
      前往現場，並要求被告林家豪登記進出之車輛無誤，則被
      告丁○○既有前往現場，對於現場施工情形當知之甚明，
      況若被告丁○○單純係為堆放土石及施做擋土牆而雇工，
      則何以有要求被告林家豪登記載運出去之車次量之必要？
      顯見被告丁○○上開辯解全不足採，其係為挖掘竊取上開
      土地之土石而雇工挖掘載運等情，實堪以認定。
（三）被告庚○○雖否認有參與云云，然依證人己○○於原審審
      理時證稱：土地係租給鴻銘工程行，係丁○○與庚○○同
      時來租的，他們說要放土石等語明確（見本院卷第88-89
      頁筆錄），且被告庚○○於警詢時亦自承：挖土機駕駛甲○○是由丁○○雇用的等語（見警卷第56頁筆錄），顯見
      被告庚○○既與被告丁○○共同以要放土石為由向證人己○○承租土地，則既然僅係放置土石，何以有雇用挖土機
      司機之必要？而被告庚○○對於被告丁○○雇用甲○○擔
      任挖土車司機一節，於事前即已知悉，此業經被告庚○○
      於警詢時已供陳明確（見97年度偵字第2678號偵查卷第53
      -58頁筆錄），顯見被告庚○○對於要挖掘竊取土石一節
      ，並非不知情，況被告庚○○於原審審理時又辯稱：係發
      現土方有被偷載運，公司才決定要做擋土牆云云（見原審
      卷卷第129頁筆錄），顯見被告庚○○對於雇工挖掘一節
      ，應亦有犯意之聯絡甚明，且依前所述，依現場情形可知
      顯非為施做擋土牆而為挖掘，而被告庚○○竟與被告丁○○為同一辯解，其所辯顯不足採信。
（四）被告甲○○雖辯稱係為施做擋土牆而將原放置於上開土地
      上之土方載運至戊○○所有之加工廠暫時放置云云，然依
      證人己○○證述土地高度本來與路面同高等語在卷（見原
      審卷第89頁筆錄），且依現場照片所示，上開土地已遭挖
      掘出一長約48公尺、寬約5公尺、深約0.8公尺之坑洞，顯
      已非單純將原置放於土地上之土方載運走而已，而係向下
      挖掘出坑洞無誤，況經證人戊○○於偵查中證稱：甲○○
      找我說他有在整地有一些剩下的土方，要載到我們兆峰公
      司代工或是加工等語明確（見97年度偵字第2678號卷第86
      -87頁筆錄參照），嗣後亦於本院審理時證稱：甲○○把
      砂石運到那裡是借地方給他推放，伊與甲○○不熟，甲○○說砂石先放在我這邊如果可以篩選的就先幫他篩選，不
      行的話就不用，他沒有說砂石將來如何處理等語（見本院
      98年10月22日審理筆錄），故依證人戊○○所證述之情節
      觀之，顯見被告甲○○係將所挖掘之土石載往證人戊○○
      之工廠要求加工或者篩選，並非被告甲○○所辯稱僅係暫
      放於該地甚明，故若如被告甲○○所辯稱係為施做擋土牆
      才將原置放於土地上之土石載運至兆峰公司放置，則其何
      以需向下挖掘？且又何以要求證人戊○○為土石加工或篩
      選？故可見被告甲○○前開辯解，實屬無據。
（五）被告乙○○、丙○○雖均辯稱僅受雇載運整地之土石，不
      知有竊盜情事云云，然依現場照片可知，現場已遭挖掘出
      長約48公尺、寬約5公尺、深約0.8公尺之坑洞，而被告乙○○、丙○○在現場載運土石，對於所載運之土石，係由
      被告甲○○在現場駕駛挖土機向下挖掘而得之土方一節，
      自無法諉為不知，則若僅是單純整地，何以需向下挖掘如
      此大之坑洞？且依被告乙○○、丙○○於偵查中均自承係
      將土石載往兆峰加工廠等情無誤，顯見被告乙○○、丙○○係將上開土石載運至兆峰公司加工，則若僅係載運整地
      而得之餘土，何以需將該土石載往兆峰公司加工或篩選？
      再衡以國內砂石資源短缺，河川及土地盜採問題嚴重，政
      府乃嚴加取締，被告乙○○、丙○○2人既以駕駛砂石車
      為業，對於是否為盜採砂石應比一般人更有高度之經驗，
      如上開所述，本件現場已遭被告甲○○挖掘出長約48公尺
      、寬約5公尺、深約0.8公尺之坑洞，而被告乙○○、丙○○依照渠等專業判斷應知是違法盜採，否則現場為何挖掘
      如此大之坑洞，是渠等與被告甲○○、劉翰章、丁○○及
      林家豪彼此共謀並分擔犯行之事實，不言可諭。
（六）按以自己共同犯罪之意思，參與實施犯罪構成要件以外之
      行為，或以自己共同犯罪之意思，事先同謀，而由其中一
      部分人實施犯罪之行為者，均為共同正犯。又按犯罪之行
      為，係指發生刑法效果之意思活動而言；自其發展過程觀
      之，乃先有動機，而後決定犯意，進而預備、著手及實行
      ，而參與犯罪構成要件之行為者，固為共同正犯；至於以
      自己共同犯罪之意思，事先同謀，而由其中一部分人實施
      犯罪之行為者，亦為共同正犯，對於全部行為所發生之結
      果，亦同負責任，此即學理所稱之「共謀共同正犯」，司
      法院大法官議決釋字第109號解釋理由及最高法院96年度
      台上字第1271號著有裁判可參。茲查，被告劉翰章、丁○○與同案被告甲○○非法盜取土石，並僱用同案被告林家
      豪，並由甲○○雇用乙○○、丙○○駕駛砂石車至系爭土
      地外運土石，則劉翰章、丁○○對於同案被告甲○○、丙○○、乙○○、林家豪竊盜系爭土地土石之行為，實已有
      相互之認識，而基於以自己共同犯罪之意思，事先同謀，
      並推由其中之同案被告甲○○、丙○○、乙○○、林家豪
      盜取土石犯罪，故其亦為共同正犯，當然就犯意聯絡所及
      範圍內之全體行為，均應負擔刑事責任。
（七）綜上所述，被告就上揭竊盜犯行，均有犯意之聯絡及行為
      之分擔，本件事證明確，被告等人之結夥竊盜犯行均堪以
      認定，均應依法論科。
二、按刑法第321條第1項第4款所謂結夥犯，係指實施竊盜之共
    犯確有3人以上，始能成立，亦即應以在場共同實施或在場
    參與分擔實施犯罪之人為限，始能算入結夥犯之人數，不包
    括同謀共同正犯在內，最高法院46年台上字第531號及76年
    台上字第7210號著有判例可資參照。查本案除被告甲○○在
    現場駕駛挖土機盜取土石外，尚有被告甲○○所僱用之被告
    乙○○、丙○○駕駛砂石車，在場實施外運盜採土石之行為
    ，及被告丁○○所雇用之林家豪在現場負責記載進出車號及
    時間，被告劉翰章、丁○○因未在現場分擔實施盜採土石之
    行為，故雖不失為同謀共同正犯，但不能算入結夥竊盜之人
    數內。因此，本案在場實施竊盜行為之人，有被告甲○○、
    丙○○、乙○○及同案被告林家豪4人。故核被告5人所為，
    均係犯刑法第321條第1項第4款之結夥三人以上竊盜罪。
    被告等先後多次利用砂石車外運土石至兆峰實業股份有限公
    司之行為，係基於同一犯罪決意，於密接之時、地反覆實行
    ，持續侵害同一法益，應為接續犯，只論以一罪。被告劉翰
    章、丁○○、甲○○、丙○○、乙○○及同案被告林家豪就
    上揭犯行，均有犯意之聯絡及行為之分擔，均為共同正犯。
    查被告甲○○前因犯竊盜案件，經臺灣嘉義地方法院以97年
    度嘉簡字第2號判決判處有期徒刑1月15日確定，於97年3月
    24 日易科罰金執行完畢；有卷附臺灣高等法院被告前案紀
    錄表可按，被告甲○○於受有期徒刑之執行完畢後，5年內
    故意再犯本件有期徒刑以上之罪，為累犯，應依法加重其刑
    。原審法院判決因認被告前揭犯行事證明確，適用前揭法條
    、及刑法第41條第1項之規定，並審酌被告結夥竊取他人土
    地上之砂石，侵害他人財產法益，其犯罪之動機、目的、所
    生危害尚非屬輕微，及其犯後態度等一切情狀，分別量處劉
    翰章、丁○○、丙○○、乙○○各有期徒刑六月，甲○○有
    期徒刑八月，並就被告庚○○、丁○○、丙○○、乙○○部
    分均諭知易科罰金之折算標準。原審判決認事用法均無不合
    ，量刑亦稱妥適。被告上訴意旨分別執前詞指摘原判決不當
    ，為無理由，均應予駁回。
據上論結，應依刑事訴訟法第368條，判決如主文。
本案經檢察官鄭龍照到庭執行職務。
中    華    民    國    98    年    11    月    12    日
                  刑事第三庭審判長法  官   陳博志
                                  法  官   許文章
                                  法  官   陳德民
以上正本證明與原本無異。
不得上訴。
                                  書記官   高麗雯
中    華    民    國    98    年    11    月    12    日
附錄本案論罪科刑法條全文：
中華民國刑法第321條第1項第4款
犯竊盜罪而有下列情形之一者，處6月以上、5年以下有期徒刑：
一、於夜間侵入住宅或有人居住之建築物、船艦或隱匿其內而犯
    之者。
二、毀越門扇、牆垣或其他安全設備而犯之者。
三、攜帶兇器而犯之者。
四、結夥三人以上而犯之者。
五、乘火災、水災或其他災害之際而犯之者。
六、在車站或埠頭而犯之者。


司法院資訊處製作；財團法人民間司法改革基金會備份。
